【裁判字號】    98,交聲,4356
【裁判日期】    981231
【裁判案由】    交管條例聲異
【裁判全文】
臺灣板橋地方法院交通事件裁定        98年度交聲字第4356號
原處分機關  交通部公路總局臺北區監理所
異  議  人
即受處分人  孫朝秋即佳泓機械五金企業社
上列異議人即受處分人因違反道路交通管理處罰條例事件，對於
交通部公路總局臺北區監理所民國98年10月22日所為之處分（原
處分案號：北監自裁字第裁40-D00000000號），聲明異議，本院
裁定如下：
    主  文
異議駁回。
    理  由
一、原處分意旨略以：異議人即受處分人孫朝秋即佳泓機械五金
    企業社（原處分漏載孫朝秋此一自然人姓名部分）於民國98
    年8 月10日16時57分許，駕駛車號DA-7895 號自用小客貨車
    ，行經桃園縣臺66線與桃102 線岔路口（往東向西方向）快
    速道路時，於該車行駛方向之車道呈紅燈時，異議人所駕駛
    之自用小客貨車之前半車身超越該車道繪設於路口前之停止
    線，而在該處停等紅燈，有「行駛快速公路未依標線指示行
    車」之違規行為，為桃園縣政府警察局交通隊警員檢附採證
    照片，於98年8 月26日填製桃園縣政府警察局桃警交相字第
    D00000000 號舉發違反道路交通管理事件通知單（下稱舉發
    通知單）逕行舉發，並經原處分機關於98年10月22日以北監
    自裁字第裁40-D00000000號違反道路交通管理事件裁決書，
    依道路交通管理處罰條例第33條第1 項第13款規定，裁處罰
    鍰新臺幣（下同）3,000 元，並依同條例第63條第1 項第1
    款（原處分漏載第1 款）之規定，記違規點數1 點。
二、異議意旨略以：因舉發路口號誌由綠燈轉變為紅燈時，並未
    先有黃燈警示，伊雖於號誌轉變為紅燈時即踩踏煞車，惟車
    輛停止時前半車身仍超越停止線；又伊係於該停止線處「停
    」等紅燈而非「行」車，伊認為裁決書所載之「行駛快速公
    路未依標線指示行車」之處罰規定之意義並不明確，為此聲
    明異議，請求撤銷原處分云云。
三、按汽車行駛於高速公路、快速公路或設站管制之道路，不遵
    使用限制、禁止、行車管制及管理事項之管制規則，而有未
    依標誌、標線、號誌指示行車之行為者，處汽車駕駛人新臺
    幣3,000 元以上6,000 元以下罰鍰；又汽車駕駛人，有違反
    道路交通管理處罰條例第33條第1 項規定者，除依原條款處
    罰鍰外，並予記違規點數1 點，同條例第33條第1 項第13款
    、第63條第1 項第1 款分別定有明文。
四、經查：
  (一)依道路交通安全規則第16條第1 項第3 款之相關規定，汽車
    所有人雖可以公司、行號名義申請登記，且包括取得營利事
    業登記證之獨資商號。惟按非法人之團體設有代表人或管理
    人者，有行政程序之當事人能力；自然人、法人、中央及地
    方機關、非法人之團體，有當事人能力，行政程序法第21條
    、行政訴訟法第22條分別定有明文。又獨資商號在行政訴訟
    裁判當事人欄，應以獨資商號主人為當事人，記載為「○○
    ○即○○商號」（參照最高行政法院〈即改制前原行政法院
    〉68年8 月份庭長評事聯席會議決議要旨），足見獨資商號
    並無當事人能力，而應以商號負責人為當事人。查本件裁決
    書所載之受處分人佳泓機械五金企業社，乃屬獨資商號，其
    負責人為孫朝秋乙節，有營業登記資料公示查詢1 紙在卷可
    憑（見本院卷第18頁），故本件受處分人應記載為「孫朝秋
    即佳泓機械五金企業社」，裁決書之受處分人欄僅記載為「
    佳泓機械五金企業社，應予補充。而本件聲明異議狀之異議
    人姓名部分雖亦僅記載佳泓機械五金企業社，然於「具狀人
    欄」處已蓋有「孫朝秋」之印文（見本院卷第6 頁），應認
    異議人已表明「孫朝秋」即係「佳泓機械五金企業堂」，是
    本件異議人之聲明異議自合於法律上之程式，合先敘明。
  (二)異議人於98年8 月10日16時57分許，駕駛車號DA-7895 號自
    用小客貨車，行經桃園縣臺66線與桃102 線岔路口（往東向
    西方向）快速道路時，於該車行駛方向之車道呈紅燈時，異
    議人所駕駛之自用小客貨車之前半車身超越該車道繪設於路
    口前之停止線，而在該處停等紅燈，有「行駛快速公路未依
    標線指示行車」之違規行為，業據異議人於聲明異議狀中自
    承在卷（見本院卷第5 頁），復有舉發通知單1 紙及採證照
    片2 幀附卷可稽（見本院卷第7 頁、採證照片2 幀附於本院
    卷第第15頁後），足認異議人前開所駕駛之自用小客貨車，
    確有車輛於停止時，該車輛前懸部分伸越停止線，而在該處
    停等紅燈無誤。異議人雖辯稱：因舉發路口號誌轉變時，未
    先有黃燈警示，致伊於看到紅燈時不及煞車，而有車輛超越
    停止線停等紅燈之情云云，然查：該舉發路口之號誌總週期
    為179 秒，全天候採同一時制計畫，時相順序（號誌顯示順
    序）為：時相1.臺66線內側車道直行箭頭綠燈及外側車道直
    行右轉箭頭綠燈101 秒、黃燈7 秒、紅燈2 秒（其餘方向為
    紅燈）；時相2.臺66線內側車道左轉箭頭綠燈15秒、黃燈5
    秒、紅燈2 秒（其餘方向為紅燈）；時相3.桃102 線圓頭綠
    燈40秒、黃燈5 秒、紅燈2 秒（其餘方向為紅燈）等情，有
    桃園縣政府98年12月17日府交工字第0980495928號函暨附件
    路口號誌時制計劃資料表各1 紙佐卷可考（見本院卷第16、
    17頁），足見該舉發路口之號誌於轉換時，分別先有黃燈7
    秒、5 秒、5 秒之顯示後，該號誌始轉變為紅燈，而上開黃
    燈所顯示秒數均至少有5 秒鐘，應認已足警示異議人應有煞
    停汽車之行為，是異議人上開所辯，要係事後推卸之詞，無
    可採信。
  (三)至異議人另辯稱：伊係於該停止線處「停」等紅燈而非「行
    」車，伊認為處罰規定並不明確云云，惟按駕駛人駕駛車輛
    或行人在道路上，應遵守道路交通標誌、標線、號誌之指示
    、警告、禁制規定，並服從執行交通勤務之警察或依法令執
    行指揮交通及交通稽查任務人員之指揮。前項道路交通標誌
    、標線、號誌之指示、警告、禁制規定、樣式、標示方式、
    設置基準及設置地點等事項之規則，由交通部會同內政部定
    之，道路交通管理處罰條例第4 條定有明文；次按停止線為
    橫向標線且屬禁制標線；停止線，用以指示行駛車輛停止之
    界限，車輛停止時，其前懸部分不得伸越該線。本標線設於
    已設有「停車再開」標誌或設有號誌之交岔路口，鐵路平交
    道或行人穿越道之前方及左彎待轉區之前端；本標線之前得
    加繪黃色「越線受罰」標字，道路交通標誌標線號誌設置規
    則第164 條第1 項第2 款、第170 條第1 項、第3 項分別定
    有明文；再按圓形紅燈為行車管制號誌，顯示之意義為車輛
    面對圓形紅燈表示禁止通行，不得超越停止線或進入路口，
    同規則第206 條第5 款亦定有明文。查異議人所駕駛之自用
    小客貨車於舉發路口之號誌為紅燈時，該車之前半車身已跨
    越停止線，而在該處停等紅燈，顯有該車於停止時該車前懸
    部分伸越該線之違規狀態存在，此有採證照片2 幀存卷足參
    （附於本院卷第15頁後）。又依採證照片所示之停止線繪設
    情形，亦無違反上開道路交通標誌標線號誌設置規則規定之
    情形；雖該停止線處並無標註「越線受罰」之字樣，然依上
    開同規則第170 條第3 項之規定，該標字並非必須繪設。至
    於裁決書記載之「行駛快速公路未依標線指示行車」之違規
    事實，全句文字之意義係指車輛行駛快速公路有未遵守該公
    路所設置之標誌、標線、號誌之情形，是上開違規事實所指
    之違規情狀，自包含汽車於停止時有超越停止線之違規情形
    在內，是異議人此部分所辯，顯係片面摘取上開文句中「行
    車」2 字強行解釋，亦無可採。
五、綜上所述，本件異議人確有於前揭時、地，有「行駛快速公
    路未依標線指示行車」之違規行為，事證明確。從而，原處
    分機關依道路交通管理處罰條例第33條第1 項第13款之規定
    ，裁處罰鍰3,000 元，並依同條例第63條第1 項第1 款之規
    定，記違規點數1 點之處分，其認事用法均無違誤，裁罰亦
    無不當，本件異議為無理由，應予駁回。
據上論斷，應依道路交通管理處罰條例第87條第2 項，道路交通
案件處理辦法第19條，裁定如主文。
中    華    民    國    98    年    12    月    31    日
                  交通法庭    法  官  鄧雅心
以上正本證明與原本無異。
如不服本裁定，應於送達後5 日內，向本院提出抗告狀。
                              書記官  王小芬
中    華    民    國    98    年    12    月    31    日


司法院資訊處製作；財團法人民間司法改革基金會備份。
